【裁判字號】    97,上訴,1412
【裁判日期】    980310
【裁判案由】    毒品危害防制條例等
【裁判全文】
臺灣高等法院臺南分院刑事判決        97年度上訴字第1412號
上  訴  人
即  被  告  甲○○
指定辯護人  本院公設辯護人  丙○○
上列上訴人因毒品危害防制條例等案件，不服臺灣臺南地方法院
97 年 度訴字第943 號中華民國97年10月20日第一審判決（起訴
案號：臺灣臺南地方法院檢察署97年度偵字第5360、5718、1018
號），提起上訴，本院判決如下：
    主  文
原判決關於甲○○違反槍砲彈藥刀械管制條例及定應執行刑部分
均撤銷。
甲○○未經許可，持有可發射子彈具有殺傷力之改造手槍，處有
期徒刑貳年陸月，併科罰金新臺幣貳拾萬元，罰金如易服勞役，
以新臺幣壹仟元折算壹日。扣案可發射子彈具有殺傷力之改造手
槍貳枝（槍枝管制編號：0000000000號及0000000000號）及改造
子彈參顆均沒收之。
其他上訴駁回。
甲○○上開第二項所處徒刑與上訴駁回部分（即施用第一級毒品
，處有期徒刑壹年；施用第二級毒品，處有期徒刑柒月）應執行
有期徒刑肆年，併科罰金新臺幣貳拾萬元，罰金如易服勞役，以
新臺幣壹仟元折算壹日。扣案可發射子彈具有殺傷力之改造手槍
貳枝（槍枝管制編號：0000000000號及0000000000號）、改造子
彈參顆及盛裝毒品分裝盒壹個、吸食器壹組均沒收之。另扣案之
第二級毒品安非他命拾包（驗餘淨重壹點伍參參公克）沒收銷燬
之。
    事  實
一、甲○○（被訴販賣第二級毒品罪部分，業經原審判決無罪確
    定）明知具有殺傷力之改造手槍、具有殺傷力之子彈，分別
    係槍砲彈藥刀械管制條例第四條第一項第一款、第二款所列
    管之槍砲、彈藥，非經中央主管機關許可，不得持有。竟基
    於未經許可持有具有殺傷力改造手槍及子彈之犯意，於民國
    96 年4、5 月間某日，在臺南市○○路119 巷1 號8 樓之1
    ，因真實姓名年籍不詳、綽號「良仔」之男子積欠甲○○債
    務無法清償，而交付具有殺傷力之改造手槍2 枝（1 支之槍
    枝管制編號為0000000000號，仿ＢＥＲＥＴＴＡ廠92ＦＳ型
    半自動手槍製造之槍枝，換裝土造金屬槍管而成，具有殺傷
    力之改造手槍；另1 支槍枝管制編號為0000000000號，仿Ｓ
    ＩＧＳＡＵＥＲ廠Ｐ220 型半自動手槍製造之槍枝，換裝土
    造金屬槍管而成，具有殺傷力之改造手槍）及具有殺傷力之
    子彈6 顆（其中4 顆，由金屬彈殼組合直徑9.0 ±0.5 ㎜金
    屬彈頭而成之非制式子彈；其中1 顆，由金屬彈殼組合直徑
    8.8 ㎜金屬彈頭而成之非制式子彈；另1 顆，認係口徑9 ㎜
    制式子彈）予甲○○當作質押。甲○○收受後，旋將上開槍
    、彈放置於臺南市○○路119 巷1 號8 樓之1 居處房間內，
    而非法持有上開具有殺傷力之改造手槍及子彈。
二、甲○○先前一犯施用毒品案件，經臺灣臺南地方法院以96年
    度毒聲字74號裁定送觀察、勒戒後，於96年3 月21日認無繼
    續施用毒品傾向而釋放，並由臺灣臺南地方法院檢察署檢察
    官以96年度偵字第455 、498 號不起訴處分確定。甲○○竟
    不知悔改，於觀察、勒戒釋放後5 年內，復基於施用第一級
    毒品海洛因及第二級毒品甲基安非他命之犯意，分別於（一
    ）97年4 月8 日21時許，在臺南市機動查緝隊採尿回溯26小
    時內某時，於不詳處所，施用第一級毒品海洛因1 次。（二
    ）97年4 月7 日20時許，在臺南市○○路312 號4 樓租賃處
    ，施用甲基安非他命1 次。
三、嗣於97年4月8日14時30分許，(1)為警持搜索票在臺南市○○
    路路343號4樓之3，查扣黑色手提袋1只、現金千元鈔240 張
    、手機2支、吸食器7組、毒品分裝盒1盒、分裝杓5支、夾鏈
    袋1包、甲基安非他命10包（含袋重共12.75公克）、Ｋ他命
    1 小包（含袋重約9.6 公克）。(2)由警方在臺南市○○路34
    3 號停車場之車號3R-7838 號自小客車內扣得電子磅秤1 台
    。(3)在台南市○○路路312 號4 樓扣得NOKIA 手機1 支、DB
    TEL7 168C 手機1 支、吸食器1 組。(4)復於警方未查知甲○
    ○未經許槍、彈之前，經甲○○同意，主動帶同警方在臺南
    市○○路119 巷1 號8 樓之1 房間，扣得上開改造手槍2 枝
    及子彈6 顆及咖啡色手提袋1 袋、黑色手提包1 包等物。
四、案經行政院海岸巡防署南部地區巡防局臺南市機動查緝隊移
    送暨甲○○自首，由臺灣臺南地方法院檢察署檢察官起訴。
    理  由
壹、程序部分：
    有罪部分之卷證資料，公訴人、被告及其辯護人表示沒有爭
    執，同意作為證據，且迄於言詞辯論終結前亦未聲明異議。
    本院審酌該證據資料作成時之情況，核無違法取證或其他瑕
    疵，且為證明本件犯罪事實所必要之重要關係事項，認為以
    之作為證據為適當，上開具傳聞性質之相關證據資料，自得
    作為證據。
貳、實體部分：
一、被告持有可發射子彈具有殺傷力之改造手槍、子彈部分：
    上開犯罪事實，業據被告甲○○（原判決誤載為林宗進）於
    警詢、偵查、原審及本院歷次開庭時自白承認，並有蒐證照
    片6 張在卷可稽。此外，另有改造手槍2 枝及子彈6 顆扣案
    可證；而扣案槍枝及子彈經內政部警政署刑事警察局分別依
    據性能檢驗法及試射法鑑驗結果：【(1)送鑑手槍1 枝（槍枝
    管制編號：0000000000號），認係改造手槍，由仿ＢＥＲＥ
    ＴＴＡ廠92ＦＳ型半自動手槍製造之槍枝，換裝土造金屬槍
    管而成，擊發功能正常，可供擊發適用子彈使用，認具殺傷
    力。(2)、送鑑手槍1 枝（槍枝管制編號：00000 00000 號）
    ，認係改造手槍，由仿ＳＩＧ  ＳＡＵＥＲ廠Ｐ220 型半自
    動手槍製造之槍枝，換裝土造金屬槍管而成，擊發功能正常
    ，可供擊發適用子彈使用，認具殺傷力。另送鑑子彈6 顆：
    (1)其中4 顆，認均係非制式子彈，由金屬彈殼組合直徑9.0
    ±0.5 ㎜金屬彈頭而成，採樣1 顆試射，可擊發，認具殺傷
    力。(2)其中1 顆，認係非制式子彈，由金屬彈殼組合直徑8.
    8 ㎜金屬彈頭而成，可擊發，認具殺傷力。(3)其中1 顆，認
    係口徑9 ㎜制式子彈，經檢視，其彈底具撞擊痕跡，經試射
    ，可擊發，認具殺傷力】，有該局97年4 月24日刑鑑字第09
    70053521號槍彈鑑定書一份可查（見97年毒偵字第5718號卷
    第11頁以下），足認被告自白確與事實相符，自可採信。綜
    上，被告未經許可持有改造槍、彈，事證明確，被告犯行已
    堪認定，應依法論科。
二、被告施用第一級毒品海洛因及第二級毒品安非他命部分：
    上揭事實，業據被告於警詢、偵查、原審及本院歷次開庭時
    坦承不諱，而被告為警查獲時經採尿送驗結果，呈嗎啡（海
    洛因人體代謝物）及甲基安非他命陽性反應，有長榮大學確
    認報告1 份（見97年毒偵字第1018號卷第8 頁）暨行政院海
    岸巡防署南部地區巡防局臺南市機動查緝隊偵辦涉嫌毒品危
    害防制條例案送驗尿液及年籍對照表1 份在卷為憑（見警卷
    一第107 頁）。及扣案之白色結晶10包、毒品分裝盒1 個、
    吸食器1 組附卷足佐，至扣案白色結晶10包，確為第二級毒
    品安非他命驗餘淨重為1.533 公克，有高雄市立凱旋醫院濫
    用藥物成品檢驗鑑定書在卷可稽（見97年毒偵字第5360號卷
    第43頁）。又被告曾因施用毒品案件，經臺灣臺南地方法院
    以96年度毒聲字第74號送觀察勒戒，並於96年3 月21日因無
    繼續施用傾向出所，並由臺灣臺南地方法院檢察署檢察官以
    96 年 度毒偵字第455 、468 號為不起訴處分等情，有臺灣
    高等法院被告前案紀錄表附卷可稽。被告於觀察勒戒執行完
    畢釋放後五年內再犯本案施用第一級毒品及施用第二級毒品
    等罪，事證明確，犯行均堪認定，應依法論科。
三、核被告所為，係違反槍砲彈藥刀械管制條例第八條第四項持
    有改造手槍罪、同條例第十二條第四項持有改造子彈罪及毒
    品危害防制條例第十條第一、二項之施用第一、二級毒品罪
    。被告同時持有改造手槍及子彈之行為，屬一行為觸犯數罪
    名之想像競合犯，應依刑法第五十五條前段規定，從一重依
    持有改造手槍罪處斷。辯護人為被告辯護稱：被告於警詢中
    供稱：「（你另於何時？何地？帶同警方與海巡署台南市機
    動查緝隊人員至何處取出何物？所取出之物是何人所有？）
    我知道錯了，我另於97年4 月8 日16時40分許，主動帶同警
    方與海巡署台南市機動查緝隊人員至台南市○區○○路119
    巷1 號8 樓之1 租屋處取出咖啡色手提袋乙只，內裝黑色手
    提包一個，手槍二支（一支黑色，一支銀色，均含彈匣）、
    子彈六顆，所取出之物均是朋友寄放的」等語。（見警卷第
    7 頁）因本件搜索票所載之住所為台南市○區○○路1365巷
    22 弄6號，居所為台南市○區○○路342號3樓之2（見警卷
    第12 頁），而取出槍彈之地址，並非應行搜索之地點，被
    告主動供出槍彈應符合自首之要件，而得減輕其刑等語。經
    查，證人即行政院海岸巡防署南部地區巡防局臺南市機動查
    緝隊查緝員乙○○於本院審理時到庭證稱：「（辯護人問：
    槍枝係在明興路119巷搜到的，是否不在搜索票上面的，是
    被告帶你們過去的？）係被告帶我們過去的。我們係根據情
    資，認為被告有持有槍枝，所以我們就聲請搜索票，接著案
    著搜索票地點找不到槍枝，我們請被告要配合，結果被告帶
    我們去明興路119巷才找到槍枝的。」；「（審判長問：你
    當時在搜索票地點找不到槍彈，依照當時如何跟被告說的？
    ）我們請被告配合，我們從監聽譯文中聽到，跟被告說請他
    配合帶我們去才搜索出來，當時被告猶豫一陣子，所以被告
    不帶我們去的話，我們一定找不到槍彈。」；「（審判長問
    ：如果被告不帶你們去的話，是否一定找不到槍彈？）是的
    。」（見本院卷第52、53頁）足證本件查扣之槍彈，係被告
    甲○○主動告知警方，才得以查獲，應係在偵查機關尚未發
    覺其犯罪前，主動供出槍彈之所在，核與刑法自首之要件相
    符，應依刑法第62條前段之規定減輕其刑。又被告吸食前非
    法持有第一級毒品海洛因及持有第二級毒品安非他命之低度
    行為，均為其施用之高度行為所吸收，不另論罪。被告所犯
    上開數罪間，犯意各別，行為互殊，犯罪構成要件不同，應
    予分論併罰。
四、撤銷原判決部分：
    原審以被告犯行明確，予以論罪科刑，固非無見。惟查，被
    告甲○○未經許可持有改造槍枝；子彈之部分，合於刑法自
    首之要件，應依刑法第62條前段之規定減輕其刑。原判決未
    及審酌，於法自有未合。被告上訴意旨主張就此部分有自首
    之適用，請求減輕其刑等語，非無理由，自應由本院將原判
    決撤銷改判。茲審酌被告未經許可持有槍彈，雖未持之犯罪
    ，仍危害社會治安甚鉅等一切情狀，量處有期徒刑2 年6 月
    ，併科罰金新台幣20萬元，並諭知罰金易服勞役之折算標準
    。並與下述上訴駁回部分（即施用第一、二級毒品部分）定
    其應執行之刑。扣案可發射子彈具有殺傷力之改造手槍2 枝
    及改造子彈3 顆，均屬違禁物，應依刑法第38條第1 項第1
    款之規定予以宣告沒收。至於扣案子彈其中3 顆業經鑑驗試
    射滅失，自無庸為沒收諭知。
五、上訴駁回部分：
(一)、原判決以被告施用第一、二級毒品，犯行明確，因予適用毒
    品危害防制條例第10條第1 項、第2 項、第18條第1 項前段
    ，刑法第11條前段、第51條第5 款、第38條第1 項第1款 、
    第2 款之規定，並審酌被告歷經觀察勒戒之處遇措施後，猶
    未能深切體認毒品危害己身之鉅，及早謀求脫離毒害之道，
    反而於出監出所後伺機再犯，未見警惕及悔意，惟念被告能
    坦承犯行，於該院審理時態度良好等一切情狀，就施用第一
    級毒品部分，處有期徒刑1 年；就施用第二級毒品部分，處
    有期徒刑7 月。另說明扣案白色結晶10包，確為第二級毒品
    安非他命，驗餘淨重為1.533 公克，有高雄市立凱旋醫院濫
    用藥物成品檢驗鑑定書在卷可稽（見97年毒偵字第5360號卷
    第43頁），依毒品危害防制條例第18條第1 項前段規定沒收
    銷燬（鑑定單位採樣鑑定部分，業已滅失，不另沒收銷燬）
    。至扣案盛裝毒品分裝盒1 個，吸食器1 組，係被告所有供
    施用安非他命所用之物，併宣告沒收之。其餘事實欄所載之
    查扣物品，或與上開犯罪無涉，或非為被告所有，或非專供
    犯罪所用之物，爰不另為沒收之諭知。
(二)、本院經核原判決此部分之認事用法，均無違誤，量刑亦稱妥
    適。被告上訴意旨指摘原判決此部分之量刑過重，依上所述
    ，為無理由，應予駁回。
據上論結，應依刑事訴訟法第368 條、第369 條第1 項前段、第
364 條、第299 條第1 項前段，槍砲彈藥刀械管制條例第8 條第
4 項、第12條第4 項，刑法第11條前段、第62條前段、第55條、
第51條第5 款、第42條第3 項前段，判決如主文。
本案經檢察官曾銘芳到庭執行職務。
中    華    民    國    98    年    3     月    10    日
                  刑事第六庭    審判長法  官  董武全
                                      法  官  沈揚仁
                                      法  官  曾文欣
以上正本證明與原本無異。
施用第二級毒品部分：不得上訴。
其餘部分如不服本判決應於收受送達後10日內向本院提出上訴書
狀，其未敘述上訴理由者，並得於提起上訴後10日內向本院補提
理由書（均須按他造當事人之人數附繕本）「切勿逕送上級法院
」。
                                      書記官  馬愛君
中    華    民    國    98    年    3     月    10    日
附錄法條
槍砲彈藥刀械管制條例第8條第4項
未經許可，持有、寄藏或意圖販賣而陳列第1項所列槍枝者，處3
年以上10年以下有期徒刑，併科新臺幣700萬元以下罰金。
槍砲彈藥刀械管制條例第12條第4項
未經許可，持有、寄藏或意圖販賣而陳列子彈者，處5 年以下有
期徒刑，併科新台幣300萬元以下罰金。
毒品危害防制條例第10條第1項、第2項
施用第一級毒品者，處 6 月以上 5 年以下有期徒刑。
施用第二級毒品者，處 3 年以下有期徒刑。


司法院資訊處製作；財團法人民間司法改革基金會備份。
